【裁判字號】    89,訴,531
【裁判日期】    900409
【裁判案由】    傷害致死
【裁判全文】
臺灣士林地方法院刑事判決                          八十九年度訴字第五三一號
    公  訴  人  臺灣士林地方法院檢察署檢察官
    被      告  丙○○
    指定辯護人  本院公設辯護人姜惠如
右列被告因傷害致死案件，經檢察官提起公訴（八十九年度偵字第五五八０號），本
院判決如左：
    主  文
丙○○傷害人之身體，因而致人於死，累犯，處有期徒刑捌年，褫奪公權肆年。
    事  實
一、丙○○於民國八十年間，因犯公共危險罪，經臺灣高等法院判處有期徒刑五年確
    定，刑期起算日期為八十一年八月三日，指揮書執畢日期為八十五年九月十三日
    ，於八十三年二月七日縮短刑期假釋出監，於八十五年八月四日縮刑期滿執行完
    畢（構成累犯）。
二、丙○○與王才元係表兄弟之關係，二人於八十八年十二月六日下午二時許，在臺
    北縣汐止市○○路○段、保新街口之成美鐵工廠內，與乙○○及李姓友人一起喝
    酒，均有酒意（王才元已達深醉程度，丙○○則尚未達心神喪失或精神耗弱程度
    ），席間因王才元一再要求丙○○去找工作，免遭人瞧不起，丙○○則警告王某
    ：不要每次見面就對其嘮叨，再嘮叨就要打他等語，惟王某則不理會其警告，仍
    對丙○○嘮叨不止，嗣丙○○與王才元先行離開成美鐵工廠後，於保新街口復發
    生口角並互相推擠，丙○○一時氣憤，依客觀情形，可預見如以手朝人體腹部及
    背部毆擊，恐將危及生命，竟仍基於傷害之故意，對王才元之腹部及背部各打乙
    拳，致王才元倒地躺於路邊後，即先行離去至汐平路土地公廟內睡覺，而王才元
    則於同日下三時許，自行至乙○○位於臺北縣汐止市○○路○段四七０號家中客
    廳休息。嗣於同日四時三十分許，丙○○因恐王才元延誤上班時間，遂至乙○○
    家中尋找王才元時，發現王才元臉色發白，當場按壓王某胸腔心臟部位施以急救
    （造成左胸肋輕微骨折現象），並與乙○○共同將王某送至基隆八堵礦工醫院救
    治，惟王才元則因腹部腸系膜裂傷而腹腔出血二千西西，導致出血性休克，於下
    午五時許到院時已不治死亡。丙○○於行為後，於有偵查犯罪職權之機關發覺前
    ，主動向前往現場處理之臺北縣警察局汐止分局長安派出所警員楊山廷自首其犯
    罪，坦承肇事進而接受裁判。
三、案經臺灣基隆地方法院檢察署檢察官據報代為相驗、解剖後，函轉臺灣士林地方
    法院檢察署檢察官偵查起訴。
    理  由
一、右揭事實，業據被告丙○○分別於警訊、檢察官偵查及本院審理時坦承不諱，核
    與證人乙○○於偵、審中結證情節相符，而被害人王才元確因於酒後受到腹部鈍
    傷致腸系膜裂傷而腹腔出血二千西西，導致出血性休克而死亡，業經臺灣基隆地
    方法院檢察署檢察官督同法醫師相驗、解剖明確，製有勘驗筆錄、訊問筆錄、相
    驗屍體證明書、驗斷書、法務部法醫研究所法醫所醫鑑字第一三六四號鑑定書
    附卷可稽。又被告僅以手毆擊被害人腹部及背部各乙拳，且被告與被害人為親戚
    關係，並無夙怨，業據被告及被害人配偶甲○○分別陳述在卷，尚難認被告有殺
    人之意思，而應僅認有普通傷害之犯意。惟腹部為人體重要臟器聚集之處，以手
    毆擊人體腹部，恐將傷及腹內器官而危及生命，此為週知之事實，亦應為被告在
    客觀上所得預見，乃被告竟仍以手朝被害人腹部與背部毆擊，終致被害人於酒後
    受到腹部鈍傷致腸系膜裂傷而腹腔出血二千西西，導致出血性休克而死亡，被告
    之傷害行為與被害人之死亡間有相當因果關係，至為明確。公設辯護人雖為被告
    辯以：被害人外表看不出有傷，顯見被告出手不重，且被害人有肝硬化併中等度
    脂肪變性及中等度冠狀動脈粥狀硬化等疾病，被告行為與死亡無因果關係等情，
    惟查，被害人經解剖結果，係受到腹部鈍傷，而該類鈍傷有二特徵：一為外表常
    看不出有傷，二為傷害與症狀出現之間常隔二小時以上，此有上開法務部法醫研
    究所鑑定書在卷足憑，辯護人所辯尚嫌無據。綜上，被告自白核與事實相符，本
    件事證明確，被告犯行洵堪認定，應依法論科。
二、核被告所為，係犯刑法第二百七十七條第二項前段之傷害致死罪。查被告有事實
    欄所載之犯罪科刑執行情形，此有臺灣高等法院檢察署刑案紀錄簡覆表在卷可佐
    ，其受有期徒刑之執行完畢後，五年以內再犯本件有期徒刑以上之罪，係屬累犯
    ，應依刑法第四十七條之規定加重其刑，惟依刑法第六十五條第一項規定無期徒
    刑部分不得加重。再查被告於肇事後，於犯罪在有偵查犯罪職權之機關發覺前，
    主動向前往現場處理之臺北縣警察局汐止分局長安派出所警員楊山廷自首其犯罪
    並陳述犯罪事實經過，而表示願意受裁判，業據證人楊山廷結證在卷（詳本院九
    十年二月二十六日訊問筆錄），為對於未發覺之罪自首而接受裁判，應依刑法第
    六十二條前段之規定減輕其刑，並依刑法第七十一條第一項先加後減之。爰審酌
    被告與被害人為親戚關係，被害人出於好意規勸，卻遭被告以手毆擊、剝奪他人
    之生命所造成無法彌補之損害、犯罪後坦承犯行，表示難過，顯有悔意、迄未賠
    償被害人家屬損害及公訴人具體求刑八年，辯護人請求從輕量刑等一切情狀，量
    處如主文所示之刑，且依被告犯罪性質認有褫奪公權必要，爰依刑法第三十七條
    第二項之規定，宣告褫奪公權四年，期盼被告於本案刑期執行完畢後，能確實改
    過遷善，遠離犯罪，勇於面對社會。
據上論斷，應依刑事訴訟法第二百九十九條第一項前段，刑法第二百七十七條第二項
前段、第四十七條、第六十二條前段、第三十七條第二項，判決如主文。
本案經檢察官江林達到庭執行職務。
中      華      民      國      九十      年      四      月      九    日
                                      臺灣士林地方法院刑事第四庭
                                          法  官  黃  潔  茹
右正本證明與原本無異。
如不服本判決，應於判決送達後十日內，向本院提出上訴狀。
                                          書記官  施  惠  卿
中      華      民      國      九十      年      四      月     十六   日
附錄本案論罪科刑法條：
刑法第二百七十七條第二項
傷害人之身體或健康者，處三年以下有期徒刑，拘役或一千元以下罰金。
犯前項之罪，因而致人於死者，處無期徒或七年以上有期徒刑，致重傷者，處三年以
上、十年以下有期徒刑。


司法院資訊處製作；財團法人民間司法改革基金會備份。
